# 合并范围的确定

提问人：梯恩梯 时间：2022-07-26 23:03:51
请教陈老师和各位大神关于合并范围确定的问题，具体情况如下：
A公司由于资金困难将子公司（光伏项目公司）B100%的股权转让给非关联方C公司，转让协议约定：转让价格以评估价格为准，转让后B公司的生产运营必须委托给A公司进行，委托生产运营的收费标准按照公允价值确定（以行业平均收费标准为基础双方协商确定）；转让满 4 年后A公司可以向C公司提出回购B公司100%股权，C公司必须配合进行股权转让，回购价格以回购时点的评估金额为基础进行挂牌后的价格确定。
问题：A公司转让B公司100%股权时，是否可以认为丧失了对B公司的控制权，从而不再将B公司纳入A公司的合并范围？
因为转让价格是根据评估价格确定，委托运营收费标准也是按照公允价值确定，回购价格也是根据评估价格确定，与B公司100%股权相关的风险和报酬已经转移给C公司，因此可以认定股权转让时A公司已经丧失对B公司的控制权，不再将B公司100%股权纳入合并范围。同时A公司应将回购B公司股权的权利作为一项衍生金融工具（买入期权），计入交易性金融资产科目核算，因为回购价格是评估价格为基础的挂牌价格，是否可以认为回购价格属于公允价值，从而认为买入期权的公允价值为零，不进行账务处理？
不知道我的理解是否正确，请陈老师及各位大神指点。

回答人：chenyiwei
你的理解有一定合理性，但需关注此处卖出、买回交易和托管费定价的“公允价值”是否真正公允。这是判断是否丧失控制权的主要考虑因素之一。
如果经判断，A公司并未丧失对该子公司的控制权，则该交易实际上是一项融资交易，即A公司以项目资产的所有权作为抵押，换取C公司同意对其提供融资。本案例情形很可能类似于《中审众环研究 2020 》之“问题4-2-3（股权收购后一定期间再回购被收购公司全部资产有关的会计问题）”。